【裁判字號】    99,交上易,146
【裁判日期】    990727
【裁判案由】    過失傷害
【裁判全文】
臺灣高等法院刑事判決               99年度交上易字第146號
上  訴  人
即  被  告  甲○○
選任辯護人  張馻哲律師（法扶）
上列上訴人因過失傷害案件，不服臺灣臺北地方法院99年度交易
字第145號，中華民國99年3月31日第一審判決（起訴案號：臺灣
臺北地方法院檢察署98年度偵緝字第194號）， 提起上訴，本院
判決如下：
    主  文
上訴駁回。
    事  實
一、甲○○於民國（下同）97年5月11日下午2時25分時許，騎乘
    車號881-BNW 號重型機車，沿臺北市○○區○○路由西往東
    方向行駛，在臺北市○○區○○路與虎林街交叉口時，適有
    丙○○騎乘車號NT6-163 號重型機車，其上搭載乙○○，自
    八德路由東往西方向行駛欲左轉虎林街，甲○○明知機車行
    駛時，其行車速度應依速限標誌或標線之規定，而當時因八
    德路之車道捷運施工，已豎有速限每小時30公里之標誌，且
    依當時天氣晴，路面乾燥無缺陷，視距良好，復無不能注意
    之情狀，甲○○竟疏未注意上開速限規定，仍以每小時50公
    里之速度行駛，適丙○○未遵守機車應兩段式左轉之規定而
    逕自左轉，導致甲○○煞車不及，前車頭遂撞擊丙○○後方
    乘客乙○○之右小腿致人車倒地，丙○○因此受有右側遠端
    鎖骨骨折、右側手掌擦挫傷之傷害，乙○○則受有右側脛腓
    股開放性骨折之傷害。甲○○於車禍肇事後，停留於原地，
    於未被有偵查犯罪機關查悉其犯罪前，向前來處理車禍之臺
    北市政府警察局交通警察大隊松山分隊員警承認其為車禍肇
    事之人，自首犯罪，接受裁判。
二、案經丙○○、乙○○告訴暨臺北市政府警察局松山分局報告
    臺灣臺北地方法院檢察署檢察官偵查起訴。
    理  由
一、本件被告甲○○所犯為死刑、無期徒刑、最輕本刑3 年以上
    有期徒刑或高等法院管轄第一審案件以外之罪，被告於本院
    審判中先就被訴事實為有罪之陳述，經本院告知其簡式審判
    程序之旨，並聽取公訴人、被告、辯護人之意見後，本院合
    議庭於99年6月29日審判期日依刑事訴訟法第273條之1第1項
    規定，當庭裁定以簡式審判程序進行本件審理，則依刑事訴
    訟法第273條之2規定，關於本案證據之調查，不受第159 條
    第1項、第161條之2、第161條之3、第163條之1及第164條至
    第170條規定之限制，合先敘明。
二、上揭犯罪事實，迭據被告甲○○於警詢時及本院中坦承不諱
    （見臺灣臺北地方法院檢察署97年度他字第10463 號卷第32
    頁、本院99年5月26日準備程序筆錄第2頁），核與證人即告
    訴人丙○○、乙○○證述車禍發生經過情形互綦相符（見前
    引他字卷第47、48頁），此外，並有國軍松山總醫院附設民
    眾診療服務處診斷證明書2 紙、現場照片14紙、道路交通事
    故現場圖等件在卷可稽 （見前引他字卷第18、9頁、第28頁
    、第36至42頁），是被告確於上揭時間、地點駕駛機車，以
    每小時50公里之速度，撞擊告訴人丙○○、乙○○騎乘之機
    車，致告訴人丙○○受有右側遠端鎖骨骨折、右側手掌擦挫
    傷之傷害，且告訴人乙○○則受有右側脛腓股開放性骨折之
    傷害等情，均已堪認定。
三、按行車速度，依速限標誌或標線之規定，道路交通安全規則
    第93條第1 項前段定有明文。查依卷附道路交通事故調查報
    告表及現場照片所示，案發地點為臺北市○○區○○路與虎
    林街口，該處為捷運工地，故於八德路4 段東向西車道旁已
    設有「限速30公里/小時」 之明確標示，且當時為日間，天
    氣晴，路面乾燥無缺陷，視距良好等情形以觀，尚無任何足
    令被告其不能注意之情事，然被告卻疏未注意行車速限標示
    ，致其所騎乘之機車與告訴人丙○○之機車發生碰撞，顯有
    過失甚明。雖告訴人丙○○騎乘機車未遵守機車應兩段式左
    轉之規定而逕自左轉為肇事主因，惟刑事責任之認定，並不
    因被害人（告訴人）與有過失，而解免被告之過失責任。臺
    北市車輛行車事故鑑定委員會鑑定意見書亦同此認定（見前
    引他字卷第24、25頁）。又被告之過失行為與告訴人丙○○
    、乙○○所受之傷害結果間，具有相當因果關係。是本件被
    告確因過失肇事，致告訴人丙○○、乙○○受有前揭傷害至
    明。本件事證明確，被告犯行堪以認定，應依法論科。
四、核被告所為，係犯刑法第284條第1項前段之過失傷害罪。被
    告以一肇事行為致告訴人丙○○、乙○○受有前揭傷害乙情
    ，乃一行為侵害二法益，為想像競合犯，爰依刑法第55條從
    一重之過失傷害罪處斷。又本件被告於偵查犯罪機關未察覺
    其犯行前，於警方於現場處理時，已承認為肇事人自首犯罪
    接受裁判，此有臺北市○○○○○道路交通事故肇事人自首
    情形紀錄表1 紙在卷可稽（見前揭他字卷第35頁），故依刑
    法第62條前段規定減輕其刑。
五、原審本於同上見解，適用刑法第284條第1項前段、第55條、
    第41條第1項前段、第62條前段，刑法施行法第1條之1 之規
    定，並審酌被告已坦承犯行，且其並無前科，此有本院被告
    前案紀錄表可佐，再參酌告訴人丙○○騎乘機車欲左轉進入
    虎林街時，未依規定兩段式左轉，亦同有過失之過失程度，
    以及告訴人丙○○、乙○○所受傷勢等一切情狀，量處被告
    拘役30日，並諭知如易科罰金以新臺幣1千元折算1日之折算
    標準，經核原判決認事用法尚無不合，量刑亦稱妥適。被告
    上訴意旨略以：上訴人因受恫嚇而於警偵詢問時坦承超速，
    且被告已試圖與被害人和解，請求從輕量刑，並給予緩刑之
    機會云云。惟查：被告於本院準備程序中再度坦認以每小時
    50公里之速度超速行駛，並於本院審判期日就被訴事實為有
    罪之陳述，所辯受恫嚇才於警詢坦承超速云云，要無足取。
    又被告之犯罪情節及有關量刑事項，業經原審於判決理由中
    予以審酌並詳予說明，本件量刑並未逾越權限或有何違反經
    驗法則、比例原則之處；且被告迄今未能與告訴人2 人達成
    民事和解，賠償告訴人等之損害，本院認不宜宣告緩刑。是
    被告上訴，核無理由，應予駁回。
據上論結，應依刑事訴訟法第368條、第364條、第273條之1第1
項，判決如主文。
本案經檢察官張秋雲到庭執行職務。
中    華    民    國    99    年    7     月    27    日
                  刑事第六庭審判長法  官  林明俊
                                  法  官  郭豫珍
                                  法  官  何信慶
以上正本證明與原本無異。
不得上訴。
                                  書記官  王泰元
中    華    民    國    99    年    7     月    27    日

司法院資訊處製作；財團法人民間司法改革基金會備份。
